【裁判字號】    96,上易,757
【裁判日期】    970111
【裁判案由】    侵占等
【裁判全文】
臺灣高等法院高雄分院刑事判決         96年度上易字第757號
上  訴  人
即  被  告  甲○○
選任辯護人  李淑欣律師
上列上訴人因業務侵占案件，不服臺灣澎湖地方法院96年度易字
第2 號中華民國96年6 月20日第一審判決（起訴案號：臺灣澎湖
地方法院檢察署95年度偵緝字第13號），提起上訴，本院判決如
下：
    主  文
原判決撤銷。
甲○○意圖為自己不法之所有，而侵占對於業務上所持有之物，
處有期徒刑壹年貳月，減為有期徒刑柒月。
    事  實
一、甲○○自民國92年2 月起，受僱於「津珍食品有限公司」（
    負責人古運亮，下稱臺灣津珍公司），擔任副總經理之職，
    並被派駐大陸深圳市，負責主持臺灣津珍公司在深圳投資設
    立之「深圳津珍飲食服務有限公司」（ 下稱深圳津珍公司）
    之業務，及處理深圳津珍公司在大陸蘇州與大陸「康格餐飲
    服務有限公司」合資設立之「蘇州津珍康格食品有限公司」
    （下稱蘇州津珍公司）之投資事宜，為從事業務之人。乃臺
    灣津珍公司、深圳津珍公司為挹注投資蘇州津珍公司，自92
    年2月27日起至同年9月17日止，分次以(一)匯款至甲○○在深
    圳「沙井農村合作社北環分社」之帳戶（帳號：0000000000
    00號，下稱沙井農村北環分社甲○○帳戶）、蘇州「中國建
    設銀行蘇州分行城中支行」之帳戶（ 帳號：000000-000000
     0000000號，下稱中國建設蘇州分行甲○○帳戶）、深圳「
    中國工商銀行寶安支行寶安上南所」之帳戶（帳號：000000
    000-0000000000號，下稱中國工商寶安上南甲○○帳戶）、
    蘇州「中國工商銀行蘇州支行東港所」之帳戶（帳號：0000
    00 0000000-00000-0號，下稱中國工商蘇州東港甲○○帳戶
    ）(二)委託梁遠有、祝琪交付現金(三)將古運亮深圳「中國工商
    銀行寶安支行寶安上南所」帳戶（帳號：0000000000000000
    00 0號，下稱中國工商寶安上南古運亮帳戶）之存摺交與甲
    ○○提領現金等方式（甲○○取得投資款之時間、方式、金
    額，詳如附表編號1至21、24至26所示 ），共計交予甲○○
    人民幣（下同）95萬5533元；甲○○另以深圳津珍公司之名
    義，分別於92年8月28日、29 日，向大陸宜霖欣防水工程有
    限公司及李愛玉各借得5萬元（ 詳如附表編號22、23所示，
    起訴書誤載向李愛玉借款之日期為8 月23日及向宜霖欣公司
    借得之金額為5萬5千元）。詎甲○○竟意圖為自己不法之所
    有，僅陸續將上開投資款共計105萬5533元之其中一部即63
    萬9600元用以投資蘇州津珍公司，所餘41萬5933元則於92年
    9 月17日悉數挪為己用而予以侵占，嗣經古運亮於92年10月
    間前往大陸蘇州核對帳目，始查悉上情。
二、案經臺灣津珍公司訴由臺灣桃園地方法院檢察署檢察官呈請
    臺灣高等法院檢察署檢察長移轉臺灣士林地方法院檢察署，
    復經該署檢察官呈請臺灣高等法院檢察署檢察長令轉臺灣澎
    湖地方法院檢察署檢察官偵查起訴。
    理  由
壹、證據能力方面：
一、按被告以外之人於偵查中向檢察官所為陳述，除顯有不可信
    之情況者外，得為證據，刑事訴訟法第159條之1 第2項定有
    明文。又偵查中對被告以外之人所為之偵查筆錄，或被告以
    外之人向檢察官所提之書面陳述，性質上雖均屬傳聞證據，
    惟就該立法理由觀之，係考量現階段刑事訴訟法規定檢察官
    代表國家偵查犯罪、實施公訴，依法其有訊問被告、證人及
    鑑定人之權，而實務運作時，檢察官偵查中向被告以外之人
    所取得之陳述，原則上均能遵守法律規定，鮮少以強暴、脅
    迫及其他不正之方法取得供述證據，其可信度極高，而有此
    例外之規定，故除反對被告以外之人於偵查中所為之供述得
    具有證據能力之一方，已釋明該供述「顯有不可信之情況」
    之理由外，不宜遽指該被告以外之人於偵查中之陳述不具證
    據能力。本件證人古運亮、范徽玉於檢察官偵查中所為之陳
    述，經查未有何不法取供等顯不可信之情況，且經被告及辯
    護人不爭執其證據能力，依前開說明，渠等於偵查中之供述
    均具有證據能力。
二、再按被告甲○○於臺灣津珍公司之健保、勞保資料（桃園地
    檢署93偵15835 號卷第7 至8 頁）、蘇州津珍公司帳簿啟用
    及接交表、現金日記帳（士林地檢署95偵緝137 號卷第36至
    39頁）、蘇州津珍公司帳簿啟用及接交表、分類明細帳（士
    林地檢署95偵緝137號卷第40至41頁）、92年7月30日中方及
    台方記帳憑證（士林地檢署95偵緝137號卷第42頁 ）、被告
    甲○○業務憑證、存摺、收據、現金匯入等入帳紀錄（士林
    地檢署95偵緝137號卷第44至58頁 ）、蘇州津珍公司資本變
    更前後對照表（士林地檢署93偵9979號卷第16頁）、被告甲
    ○○沙井農村北環分社、中國建設蘇州分行、中國工商寶安
    上南、中國工商蘇州東港之存摺交易紀錄、古運亮中國工商
    寶安上南之存摺交易紀錄及取款憑證、第一銀行匯款通知單
    、被告甲○○開立之收據（澎湖地檢署檢偵卷第74至75頁、
    第196頁，原審卷第29至30頁 ）、借據及償還證明（澎湖地
    檢署檢偵卷第37至39頁，原審卷第58至60頁）、被告甲○○
    薪水、差勤費、支出及零用金明細（澎湖地檢署檢偵卷第95
    至102頁 ）、深圳津珍公司會計吳明燕製作之現金收支明細
    等，雖均係被告以外之人於審判外之書面陳述，依刑事訴訟
    法第159條第1項，屬傳聞證據，惟其係屬從事業務人員於業
    務上所製作之文書，依同法第159條之4 第2款之規定，自均
    得為證據。
三、告訴人所整理之收支明細資料，係被告以外之人於審判外之
    書面陳述，依刑事訴訟法第159 條第1 項，屬傳聞證據，被
    告復爭執其證據能力，本院因認該收支明細資料無證據能力
    。
四、按傳聞法則之重要理論依據，在於傳聞證據未經當事人之反
    對詰問予以核實，乃予排斥，惟若當事人已放棄對原供述人
    之反對詰問權，於法院審判時表明同意該等傳聞證據可作為
    證據，基於證據資料愈豐富，愈有助於真實發現之理念，並
    貫徹刑事訴訟法修法加重當事人進行主義之精神，確認當事
    人對於證據能力有處分權之制度，傳聞證據經當事人同意作
    為證據，法院認為適當者，亦得為證據。另當事人於調查證
    據時，對於傳聞證據表示「沒有意見」、「對於證據調查無
    意見」，而未於言詞辯論終結前聲明異議，應視為已有將該
    等傳聞證據採為證據之同意，此刑事訴訟法第159 條之5 定
    有明文。檢察官、被告及辯護人於本院準備程序時已表示對
    於全案卷證其餘證據之證據能力均無意見，且同意作為本案
    之證據（本院卷第30頁），依刑事訴訟法第159 條之5 之規
    定，檢察官、被告及辯護人已同意本案其餘證據均有證據能
    力，本院斟酌該等證據並非非法取得，亦無證明力明顯過低
    之情形，是該等證據，均得採為證據。
貳、實體方面
一、訊據上訴人即被告甲○○（下稱被告）矢口否認有何業務侵
    占犯行，辯稱：附表所示之部分款項並非伊所領取，且除附
    表所示款項中之63萬9600元係用以投資蘇州津珍公司外，另
    所餘之41萬5933元則係用於深圳津珍公司之營運上，伊並未
    挪為己用云云。經查：
  (一)被告於原審審理時業已坦承自92年2 月起，受僱於臺灣津珍
    公司，擔任副總經理之職，並被派駐負責主持深圳津珍公司
    之業務及處理蘇州津珍公司之投資事宜，自92年2 月27日起
    至同年9 月17日止，陸續取得臺灣津珍公司所交付如附表編
    號1至26所示之投資款項共計105萬5533元，其中一部分即63
    萬9600元用以投資蘇州津珍公司等情（見原審卷第73頁），
    核與證人古運亮、范徽玉、梁遠有、乙○○於偵查及原審審
    理中之證述情節相符（見士林地檢署93偵9979號卷第12至13
    頁、士林地檢署93偵緝137號卷第27至30 頁、澎湖地檢署檢
    偵卷第86至89頁、第115至116頁、第163頁、第170至172 頁
    、第188至190頁、第207至208頁、原審卷第87至96頁），復
    有被告於臺灣津珍公司之健保、勞保資料（桃園地檢署93偵
    15835號卷第7至8頁 ）、蘇州津珍公司帳簿啟用及接交表、
    現金日記帳（士林地檢署95偵緝137號卷第36至39頁 ）、蘇
    州津珍公司帳簿啟用及接交表、分類明細帳（士林地檢署95
    偵緝137號卷第40至41頁）、92年7月30日中方及台方記帳憑
    證（士林地檢署95偵緝137號卷第42頁 ）、被告之業務憑證
    、存摺、收據、現金匯入等入帳紀錄（士林地檢署95偵緝13
    7號卷第44至58頁）、蘇州津珍公司資本變更前後對照表（
    士林地檢署93偵9979號卷第16頁）、被告於沙井農村北環分
    社、中國建設蘇州分行、中國工商寶安上南、中國工商蘇州
    東港之存摺交易紀錄、古運亮中國工商寶安上南之存摺交易
    紀錄及取款憑證、第一銀行匯款通知單、被告開立之收據（
    澎湖地檢署檢偵卷第74至75頁、第196頁，原審卷第29至30
    頁）、借據及償還證明（澎湖地檢署檢偵卷第37至39頁，原
    審卷第58至60頁）、被告之薪水、差勤費、支出及零用金明
    細（澎湖地檢署檢偵卷第95至102頁 ）、深圳津珍公司會計
    吳明燕製作之現金收支明細等資料在卷可資佐證，堪認屬實
    。被告嗣於本院審理時翻異前詞，辯稱：附表所示之部分款
    項並非伊所領取云云，顯係事後卸責之詞，不足採信。
  (二)被告雖辯稱：附表編號7之20000元是謝守炎提領，編號10之
    28244元及編號11之11500元是吳明燕提領，編號21之2000元
    及編號24 之10000元是馮冬提領，並非伊所提領云云。惟查
    ，大陸地區之金融機構，僅需「密碼」及「存摺」即可辦理
    提款，與台灣地區金融機構之提款，尚需印鑑章之情形不同
    ，此由附表編號7謝守炎提領20000元，編號11吳明燕提領11
    500元，編號21 馮冬提領2000元時，提款單上均未蓋用印鑑
    章乙節可以得知。而被告自承受僱於臺灣津珍公司擔任副總
    經理，並被派駐大陸深圳市，負責主持深圳津珍公司業務及
    蘇州津珍公司之投資事宜（ 見本院卷第133頁），且被告身
    兼深圳津珍公司之負責人及出納，此由現金支出證明單上被
    告於「負責人」及「出納」欄簽名可以得知（見本院卷第11
    3頁 ），被告既係深圳津珍公司之負責人及出納，則銀行存
    摺及現金收支均係由其保管及經手，自是當然之理，而謝守
    炎、吳明燕及馮冬均係深圳津珍公司員工，倘無被告之授權
    ，並交予存摺、告以密碼，則謝守炎、吳明燕及馮冬如何能
    自古運亮交予被告保管之中國工商寶安上南古運亮帳戶提領
    現金？職是，雖然附表編號7之20000元是謝守炎提領，編號
    10之28244元及編號11之11500元是吳明燕提領，編號21之20
    00元及編號24 之10000元是馮冬提領，然渠等均僅係依被告
    之指使行事，為被告之手足，自應認係由被告所提領使用。
  (三)被告另辯稱：依附卷中外合資經營企業合同（ 中國－蘇州
    2003年5月，見澎湖地檢署偵卷第173至182頁 ）第17條約定
    ，伊有支出8 萬元予大陸康格公司云云。惟該合同業經證人
    古運亮於原審審理中到庭否認其真正，且該合同所載締約當
    事人係康格公司與湯興豐（代表人甲○○），亦與上開蘇州
    津珍公司資本變更前後對照表（見士林地檢署93偵9979號卷
    第16頁）所載合資兩造為康格公司與深圳津珍公司不符，難
    認其對台灣津珍公司或深圳津珍公司有何效力，被告執此作
    為支出投資款項之抗辯，自屬無稽。
  (四)綜上所述，被告共取得 0000000元之投資款項，而僅投資於
    蘇州津珍公司63萬9600元，其間存有41萬5933元之差額，且
    經核對上開帳冊、現金收支明細表等，查無被告有將上開差
    額用於業務之帳務紀錄，足認被告已任意將之挪為己用，被
    告辯稱該41萬5933元均用於深圳津珍公司之營運上云云，尚
    無足採。職是，本件事證已臻明確，被告所辯均係圖飾卸責
    之詞  ，不足採信，其確有侵占投資款項41萬5933元之犯行
    ，洵堪認定。
二、被告行為後，刑法業於94年2月2日修正公布部分條文，並於
    95年7月1日施行。依修正後刑法第2條第1項規定「行為後法
    律有變更者，適用行為時之法律。但行為後之法律有利於行
    為人者，適用最有利於行為人之法律」，此條規定與刑法第
    1 條罪刑法定主義契合，係規範行為後法律變更所生新舊法
    律比較適用之準據，是刑法第2 條本身雖經修正，尚無比較
    新舊法之問題，應一律適用裁判時之現行刑法第2 條，以決
    定適用之刑罰法律，先予敘明。又本次修正涵蓋之範圍甚廣
    ，故比較新舊法時，應就罪刑有關之共犯、牽連犯、連續犯
    、有無累犯加重、自首減輕暨其他法定加減原因與加減例等
    一切情形，綜其全部罪刑之結果而為比較，有最高法院95年
    5月23日95年度第8次刑庭會議決議可資參照。茲就本案有關
    之新舊法比較部分，臚列如下：
  (一)被告行為後，刑法第33條第5 款關於罰金刑之規定業經修正
    ，修正前刑法第33條第5款規定：「罰金：1元（銀元）以上
    」，並依現行法規所定貨幣單位折算新臺幣條例規定，以銀
    元1元折算新臺幣3元，修正後刑法第33條第5款則規定：「
    罰金：新臺幣1000元以上，以百元計算之」，惟修正後刑法
    第33條第5 款所定罰金刑最低數額，較之修正前提高，自以
    修正前刑法第33條第5款規定較有利於被告。
  (二)綜合上述條文修正前、後之比較，以被告行為時即95年7 月
    1 日修正施行前之刑法，較有利於被告，自應依修正後刑法
    第2 條第1 項前段規定，適用修正前刑法之相關規定予以論
    處。
三、按在大陸地區或在大陸船艦、航空器內犯罪，雖在大陸地區
    曾受處罰，仍得依法處斷，大陸地區現在雖因事實上之障礙
    為我國主權所不及，但在大陸地區犯罪，仍應受我國法律之
    處罰，此觀臺灣地區與大陸地區人民關係條例第75條及最高
    法院89年台非字第94號判決意旨自明。是核被告所為，係犯
    刑法第336條第2項業務侵占罪。而被告所為雖另該當刑法第
    342條第1項背信罪之構成要件，惟刑法第342條第1項與刑法
    第336條第2項係法規競合關係，應逕論以刑法第336條第2項
    業務侵占罪。又被告係分次取得蘇州津珍公司投資款項共計
    105萬5533元，僅陸續支用63萬9600 元於業務所需，所餘41
    萬5933 元於92年9月17日一次侵吞入己，係屬單一之業務侵
    占犯行，尚無構成修正前刑法第56條連續犯之餘地。公訴人
    認被告應成立業務侵占罪之連續犯，及另成立刑法第342 條
    第1項背信罪之連續犯，均有誤會，併予指明。
四、原審予以論處被告罪刑，固非無見，惟查，被告之犯罪時間
    係在96年4月24日以前，符合中華民國96年罪犯減刑條例第2
    條第1項第3款、第3條第1項第15款所定減刑條件，應依法減
    其宣告刑二分之一，原審未及適用上開減刑條例予以減刑，
    尚有未洽。被告上訴意旨否認犯罪，而指摘原判決不當，雖
    無理由，惟原判決既有前揭可議之處，自應由本院將原判決
    撤銷改判。審酌被告負責主持深圳津珍公司業務及蘇州津珍
    公司之投資事宜，身兼深圳津珍公司之負責人及出納，本應
    善盡職責，詎其竟將台灣津珍公司交付欲作為投資蘇州津珍
    公司所用之款項計41萬5933元（折合新臺幣176萬5215元 ）
    侵占入己，挪作己用，所為誠屬非是，且其犯後飾詞圖卸，
    未見悔意，亦未與告訴人達成和解，賠償告訴人損失等一切
    情狀，爰量處如主文所示之刑，並依法減其宣告刑二分之一
    ，以資懲儆。
據上論結，應依刑事訴訟法第369條第1項前段、第364條、第299
條第1項前段，刑法第2條第1項、第336條第2項，刑法施行法第1
條之1，中華民國96年罪犯減刑條例第2條第1項第3款、第3條第1
項第15款、第7條，判決如主文。
本案經檢察官林應華到庭執行職務。
中    華    民    國    97    年    1   月      11    日
                  刑事第七庭    審判長法  官 莊飛宗
                                      法  官 黃憲文
                                      法  官 孫啟強
以上正本證明與原本無異。
本件不得上訴。
中    華    民    國    97    年    1   月      11    日
                                      書記官 黃富美
附錄本件判決論罪科刑法條：
刑法第336條第2項：
對於業務上所持有之物，犯前條第1 項之罪者，處6 月以上5 年
以下有期徒刑，得併科 3 千元以下罰金。
附  表
┌──┬──────┬─────────┬──────┐
│編號│時間（民國）│    方       式   │ 金額（人民 │
│    │            │                  │ 幣/元）    │
├──┼──────┼─────────┼──────┤
│ 1  │            │台灣津珍公司委由湯│            │
│    │92年02月27日│興豐匯入中國建設蘇│    50000   │
│    │            │州分行甲○○帳戶  │            │
├──┼──────┼─────────┼──────┤
│ 2  │            │深圳津珍公司移交存│            │
│    │92年03月17日│入沙井農村北環分社│    35089   │
│    │            │甲○○帳戶        │            │
├──┼──────┼─────────┼──────┤
│ 3  │            │深圳津珍公司匯入中│            │
│    │92年03月24日│國建設蘇州分行李良│    31000   │
│    │            │俊帳戶（匯款人：謝│            │
│    │            │守炎）            │            │
├──┼──────┼─────────┼──────┤
│ 4  │            │台灣津珍公司委由梁│            │
│    │92年03月29日│遠有交付現金予李良│    80000   │
│    │            │俊                │            │
├──┼──────┼─────────┼──────┤
│ 5  │            │台灣津珍公司委由梁│            │
│    │92年04月03日│遠有交付現金予李良│    20000   │
│    │            │俊                │            │
├──┼──────┼─────────┼──────┤
│ 6  │            │台灣津珍公司委由梁│            │
│    │92年04月15日│遠有轉請林川燕匯入│   100000   │
│    │            │中國建設蘇州分行李│            │
│    │            │良俊帳戶          │            │
├──┼──────┼─────────┼──────┤
│ 7  │            │甲○○自中國工商寶│            │
│    │92年05月06日│安上南古運亮帳戶支│    20000   │
│    │            │取                │            │
├──┼──────┼─────────┼──────┤
│ 8  │            │台灣津珍公司委由梁│            │
│    │92年05月14日│遠有匯入中國建設蘇│   100000   │
│    │            │州分行甲○○帳戶  │            │
├──┼──────┼─────────┼──────┤
│ 9  │            │深圳津珍公司匯入中│            │
│    │92年05月28日│國建設蘇州分行李良│    30000   │
│    │            │俊帳戶            │            │
├──┼──────┼─────────┼──────┤
│ 10 │            │甲○○自中國工商寶│            │
│    │92年06月08日│安上南古運亮帳戶支│    28244   │
│    │            │取（提領77244扣除 │            │
│    │            │存入49000剩餘28244│            │
│    │            │）                │            │
├──┼──────┼─────────┼──────┤
│ 11 │            │甲○○自中國工商寶│            │
│    │92年06月09日│安上南古運亮帳戶支│    11500   │
│    │            │取                │            │
├──┼──────┼─────────┼──────┤
│ 12 │            │深圳津珍公司匯入中│            │
│    │92年06月14日│國工商寶安上南李良│    65000   │
│    │            │俊帳戶            │            │
├──┼──────┼─────────┼──────┤
│ 13 │            │深圳津珍公司匯入中│            │
│    │92年06月19日│國工商寶安上南李良│    40000   │
│    │            │俊帳戶            │            │
├──┼──────┼─────────┼──────┤
│ 14 │            │深圳津珍公司匯入中│            │
│    │92年06月23日│國工商蘇州東港李良│    50000   │
│    │            │俊帳戶            │            │
├──┼──────┼─────────┼──────┤
│ 15 │            │深圳津珍公司匯入中│            │
│    │92年06月26日│國工商蘇州東港李良│   100000   │
│    │            │俊帳戶            │            │
├──┼──────┼─────────┼──────┤
│ 16 │            │甲○○自中國工商寶│            │
│    │92年07月11日│安上南古運亮帳戶支│    20000   │
│    │            │取                │            │
├──┼──────┼─────────┼──────┤
│ 17 │            │甲○○自中國工商寶│            │
│    │92年07月14日│安上南古運亮帳戶支│    30000   │
│    │            │取                │            │
├──┼──────┼─────────┼──────┤
│ 18 │            │甲○○自中國工商寶│            │
│    │92年07月15日│安上南古運亮帳戶支│    70000   │
│    │            │取                │            │
├──┼──────┼─────────┼──────┤
│ 19 │            │甲○○自中國工商寶│            │
│    │92年07月27日│安上南古運亮帳戶支│    22500   │
│    │            │取                │            │
├──┼──────┼─────────┼──────┤
│ 20 │92年7、8月間│台灣津珍公司委由祝│    23800   │
│    │            │琪付現金予甲○○  │            │
├──┼──────┼─────────┼──────┤
│ 21 │            │甲○○自中國工商寶│            │
│    │92年08月14日│安上南古運亮帳戶支│     2000   │
│    │            │取                │            │
├──┼──────┼─────────┼──────┤
│ 22 │            │甲○○以深圳津珍公│            │
│    │92年08月28日│司名義向大陸深圳宜│    50000   │
│    │            │霖防水工程有限公司│            │
│    │            │借款              │            │
├──┼──────┼─────────┼──────┤
│ 23 │            │甲○○以深圳津珍公│            │
│    │92年08月29日│司名義向大陸人士李│    50000   │
│    │            │愛玉借款          │            │
├──┼──────┼─────────┼──────┤
│ 24 │            │甲○○自中國工商寶│            │
│    │92年09月04日│安上南古運亮帳戶支│    10000   │
│    │            │取                │            │
├──┼──────┼─────────┼──────┤
│ 25 │            │甲○○自中國工商寶│            │
│    │92年09月11日│安上南古運亮帳戶支│     9000   │
│    │            │取                │            │
├──┼──────┼─────────┼──────┤
│ 26 │            │甲○○自中國工商寶│            │
│    │92年09月17日│安上南古運亮帳戶支│     7400   │
│    │            │取                │            │
├──┼──────┼─────────┼──────┤
│    │            │                  │總計：      │
│    │            │                  │0000000元   │
└──┴──────┴─────────┴──────┘


司法院資訊處製作；財團法人民間司法改革基金會備份。
